【裁判字號】    91,易,2899
【裁判日期】    920402
【裁判案由】    偽造文書等
【裁判全文】
臺灣高雄地方法院刑事判決           九十一年度易字第二八九九號
    公  訴  人  臺灣高雄地方法院檢察署檢察官
    被      告  丙○○
右列被告因偽造文書等案件，經檢察官提起公訴（九十一年度偵字第一五八九四號）
，本院判決如左：
    主  文
丙○○服用酒類，不能安全駕駛動力交通工具而駕駛，處有期徒刑月，如易科罰金
，以佰元折算壹日；又偽造署押，足以生損害於他人，處有期徒刑月，如易科罰
金，以佰元折算壹日，九十一年七月二十二日警員甲○○所製作之酒測單（案號：
０二五三號）上「乙○○」及九十一年七月二十二日警員甲○○所製作之高雄市政府
警察局交通大隊交通事故談話紀錄表上「乙○○」之署押各壹枚均沒收。應執行有期
徒刑肆月，如易科罰金，以佰元折算壹日，九十一年七月二十二日警員甲○○所製
作之酒測單（案號：０二五三號）上「乙○○」及九十一年七月二十二日警員甲○○
所製作之高雄市政府警察局交通大隊交通事故談話紀錄表上「乙○○」之署押各壹枚
均沒收。
    事  實
一、丙○○於民國（下同）九十一年七月二十二日上午五時三十分許起至同日上午十
    時許止，與其不詳姓名之友人，在高雄市○○路某處之路邊攤服用保力達加米酒
    等含酒精類飲料，在已因飲用上開含酒精類飲料之故，而達於反應較慢、感覺減
    低、思考改變、個性行為改變並影響駕駛而不能安全駕駛動力交通工具之狀態，
    仍於九十一年七月二十二日上午十時許駕駛動力交通工具即車牌號碼五Ｑ─三○
    二號營業小客車離去右開飲酒之處，並行駛於公眾往來之道路上；嗣於同日上午
    十時五十分許，丙○○駕駛前開車號汽車行經高雄市○○○路一四九號前，因無
    法安全駕駛之故，而不慎自後撞及傅自修所駕駛車號ＺＦ─四五○號營業小客車
    ，致傅自修所駕駛之車輛追撞鄭國盛所駕駛車號為ＹＳ─六八五○號之自小貨車
    ，嗣高雄市政府警察局交通警察大隊第四分隊員警甲○○據報趕往現場處理，並
    對丙○○實施酒精濃度測試，發現丙○○吐氣所含酒精成份每公升已達一點七六
    毫克，詎丙○○竟為脫免刑法公共危險罪刑罰及違反道路交通管理處罰條例第三
    十五條規定行政罰之處罰，竟在前開實施酒測之現場（即高雄市○○○路一四九
    號前附近），向到場處理之警員甲○○稱其名為「乙○○」，並基於偽造其兄乙○○署押之單一接續犯意，先在酒測器所列印出之酒測單上（案號：０二五三號
    ），於表徵該張酒測單係對何人施作之被測人欄，表示以乙○○本人簽名之意思
    ，偽造「乙○○」之署押一枚，復於同日上午十一時許，在前開肇事地點，於員
    警甲○○詢問肇事經過後，在高雄市政府警察局交通大隊交通事故與丙○○之談
    話紀錄表上，接續再偽造「乙○○」之署押一枚，均足以生損害於乙○○及警察
    機關對於刑事案件、違反道路交通管理處罰條例案件偵查、舉發之正確性；嗣經
    員警甲○○將丙○○帶回高雄市政府警察局新興分局前金分駐所，並由該分駐所
    員丁○○核對丙○○之身分證明文件，並要求其於高雄市政府警察局舉發違反道
    路交通管理事件通知單上簽名時，始知其偽造署押之犯行。
二、案經高雄市政府警察局新興分局報告臺灣高雄地方法院檢察署檢察官偵查起訴。
    理  由
一、訊據被告丙○○固對於其在右開時地飲酒後，駕駛車輛肇事，並在酒精濃度測試
    單及在高雄市政府警察局交通大隊交通事故談話紀錄表上，簽署「乙○○」之署
    押，惟矢口否認有何偽造署押之犯行，辯稱：當時是一時筆誤寫錯了云云，惟查
    ：
（一）就被告所涉犯公共危險罪部分：
    (一)訊據被告於庭訊時已自承曾在前開時地，與其不詳姓名年籍之友人飲酒後駕車
      肇事之事實，而被告在上開時地駕車肇事後，經警到場對其施以酒精濃度測試
      之結果，其酒精濃度測試值高達每公升一點七六毫克，有酒精濃度測試報告表
      一份在卷可稽。
    (二)參佐依醫學實驗證明所得之經驗法則，人體呼氣若已達每公升零點五五毫克以
      上，肇事率為一般正常人之十倍，已達不能安全駕車之標準，此經法務部八十
      八年五月十八日法八八檢字第００一六六九號函敘甚詳。又按當人飲酒後，若
      以呼氣酒精濃度測試器測得之呼氣濃度達到每公升零點五毫克時，反應較慢，
      感覺減低，將影響駕駛；達到每公升零點七五毫克時，思考與個性行為均會改
      變；達到每公升一點零毫克時，步態不穩，噁心嘔吐，精神混惑不清晰；達到
      每公升一點五毫克時，說話不清楚，感覺喪失，視力模糊；達到每公升二點零
      毫克時，體溫與血糖均降低，肌肉控制差，甚至會導致癲癇發作；達到每公升
      三點五毫克時，則已經神智不清，反射減低，甚至呼吸抑制，業據行政院國軍
      退除役官兵輔導委員會臺北榮民總醫院以民國八十八年八月五日（八八）北總
      內字第二六八六八號函示明確。而本件被告為警查獲時其吐氣所含酒精濃度已
      達每公升一點七六毫克，此有上開酒精濃度測試表可證，依右述醫學實驗證明
      之經驗法則及臺北榮民總醫院函文，其應已因飲用酒類之故，而使其達於說話
      不清楚，感覺喪失，視力模糊，其發生肇事之危險性，自已高出一般常人，又
      因無其他事證足認被告接受酒精之程度，有何特別之處，堪認其應與常人無異
      ，因之，其飲用一定量之酒後所會發生之症狀，亦應與一般人無異；又觀諸被
      告在飲用酒類後，在駕駛動力交通工具行駛之期間，竟疏未注意行車之際之車
      前狀況，致自後追撞被害人傅自修所有，車牌號碼為ＺＦ－四五０號之營業用
      自小客車，再使傅自修所有之上開車輛追撞另一被害人鄭國盛所有，車牌號碼
      為ＹＳ－六八五０號之自小客車，發生本件車禍等情，有高雄市○○○○○道
      路交通事故調查報告表及照片三幀在卷可稽，足見被告應已因飲酒之故，而達
      於「不能安全駕駛動力交通工具」之程度；此外，復有高雄市政府警察局舉發
      道路交通管理事件通知單一份附卷可佐，綜上所述，本案事證明確，被告犯公
 共危險罪之犯行犯罪事證已然明確。
（二）就被告所為偽造署押罪部分：
    (一)被告已自承確曾在前開酒精測試單之被測人欄位及交通事故談話紀錄表上被訊
      問人欄位各簽署「乙○○」之署押各一枚之事實，其雖辯稱係一時寫錯云云，
      惟查，被告於檢察官偵訊時，已明確自承：當時確係向警員伊是乙○○，並未
      獲得授使用等語（見偵查卷第五頁背面）；復於本院初次審理時，亦自白上開
      冒名偽造「乙○○」之署押無訛（見本院九十一年十一月十二日訊問筆錄），
      參以被告之姓名「丙○○」與其兄「乙○○」之姓名，不論在字型及發音上均
      存有相當之差異，當無混淆之可能，其故其上述辯詞，應係事後圖卸之詞，不
      足採信；此外，復有酒精濃度測試結果紀錄表、高雄市政府警察局交通大隊交
      通事故談話紀錄表各一紙附卷可稽，被告右開偽造「乙○○」之部分亦已明確
      而堪予認定。
    (二)按刑法上偽造文書罪章之文書，其定義依學者之見解，除必須具備有體性、文
      字性、持續性、意思性等要件外，尚必需有名義性方足以該當文書之意義，其
      中之名義性亦即該記載足以表彰一定之制作名義人，該等記載方可認為係文書
      ，若僅為表彰某人簽名意思之署名或簽押，並不具有表彰一定制作名義人之名
      義性存在，該等記載即無得認為係刑法上之文書，而只得認為係單純之署押。
      本件前述酒精測試單之被測人欄位及交通事故談話紀錄表上被訊問人欄位，縱
      行為人於該欄位上偽造他人署押，亦不表示該酒測單及談話紀錄為行為人所制
      作，易言之，酒測單係員警自酒測器中列印出與前開交通事故談話紀錄表，均
      為員警所制作，而在該欄位上簽名，亦僅表示以本人簽名之意思在該欄位簽名
      ，並不作為任何行為人收受該等文件或接受該等文件結果之證明，而無刑法上
      文書之定義甚明。被告丙○○在前述酒精測試單之被測人欄位上及高雄市政府
      警察局交通大隊交通事故談話紀錄表上偽造「乙○○」之署押各一枚，足以生
      損害於乙○○及警察機關對於刑事案件、違反道路交通管理處罰條例案件偵查
      、舉發之正確性。
（三）綜上所述，本件被告犯罪事證均已明確，犯行皆堪予認定，依法應予論科。
二、核被告丙○○所為，係犯刑法第一百八十五條之三服用酒類不能駕駛動力交通工
    具而駕駛罪及同法第二百十七條第一項之偽造署押罪。而按連續犯之成立，除主
    觀上須基於一個概括之犯意外，客觀上須先後行為，逐次實施而具連續性，侵害
    數個同性質之法益，其每一前行為與次行為，依一般社會健全觀念，在時間差距
    上，可以分開，在刑法評價上，各具獨立性，每次行為皆可獨立成罪，構成同一
    之罪名，始足當之；如數行為於同時同地或密切接近之時地實施，侵害同一之法
    益，各行為之獨立性極為薄弱，依一般社會健全觀念，在時間差距上，難以強行
    分開，在刑法評價上，以視為數個舉動之接續施行，合為包括之一行為予以評價
    ，較為合理，則屬接續犯，而為包括之一罪，最高法院著有八十六年台上字第三
    二九五號判例可資參照。依上開最高法院判例意旨，本件被告於上開酒精測試單
    之被測人欄位及交通事故談話紀錄表上被訊問人欄位偽造「乙○○」之署押各一
    枚，因在時間差距上，依社會通常觀念，無由分割，在刑法之評價上，亦不具獨
    立性，故應係接續犯而僅以單純一罪論，而非連續犯；公訴人認被告上開犯行，
    應論以連續犯，恐有誤會，併此敘明。至被告所犯上揭服用酒類不能駕駛動力交
    通工具而駕駛罪及偽造署押罪各罪間，犯意各別，構成要件互殊，應予分論併罰
    。審酌被告雖於犯罪後否認犯行，又於飲酒後吐氣所含酒精濃度高達每公升一點
    七六毫克，已超出安全標準之每公升零點五五毫克，猶駕車行駛，並因而肇事，
    對社會大眾生命、財產造成高度之危險性，而在肇事後又偽以其兄乙○○之名義
    應訊，復偽造署押，對其兄乙○○之名義不無損害等一切情狀，分別量處如主文
    所示之刑，併均諭知其易科罰金之折算標準，復諭知其應執行之刑以及易科罰金
    之折算標準，以為懲儆。而被告於前開酒精測試單之被測人欄位及交通事故談話
    紀錄表上偽造之「乙○○」署押共二枚，係為被告所偽造，爰依刑法第二百十九
    條之規定，宣告沒收。
據上論斷，應依刑事訴訟法第二百九十九條第一項前段，刑法第一百八十五條之三、
第二百十七條、第四十一條第一項前段、第二百十九條、第五十一條第五款，罰金罰
鍰提高標準條例第一條前段、第二條，判決如主文。
本案經檢察官朱婉綺到庭執行職務。
中      華      民      國      九十二      年      四      月    二    日
                                  臺灣高雄地方法院刑事第六庭
                                      法  官  李怡諄
右正本證明與原本無異。
如不服本判決，應於判決送達後十日內，向本院提出上訴狀。
     書記官  陳孟瑩
中    華    民    國    九十二    年       四      月        二        日
附錄本件論罪條文：
中華民國刑法第一百八十五條之三
服用毒品、麻醉藥品、酒類或其他相類之物，不能安全駕駛動力交通工具而駕駛者，
處一年以下有期徒刑、拘役或三萬元以下罰金。
中華民國刑法第二百十七條
 (偽造盜用印章印文或署押罪)
偽造印章、印文或署押，足以生損害於公眾或他人者，處三年以下有期徒
刑。
盜用印章、印文或署押，足以生損害於公眾或他人者，亦同。


司法院資訊處製作；財團法人民間司法改革基金會備份。
